【裁判字號】    97,台上,678
【裁判日期】    970410
【裁判案由】    給付工程款等
【裁判全文】
最高法院民事判決              九十七年度台上字第六七八號
上  訴  人  正佳營造有限公司
法定代理人  甲○○
訴訟代理人  林雅儒律師
被 上訴 人  內政部營建署
法定代理人  乙○○
訴訟代理人  林添進律師
上列當事人間請求給付工程款等事件，上訴人對於中華民國九十
六年十月三十日台灣高等法院第二審更審判決（九十六年度建上
更(一)字第六號），提起上訴，本院判決如下：
    主  文
原判決關於駁回上訴人請求共新台幣貳佰陸拾壹萬仟肆佰貳拾
元本息之訴及上訴，暨該訴訟費用部分廢棄，發回台灣高等法院
。
    理  由
本件上訴人主張：伊於民國八十七年十二月七日與被上訴人簽訂
工程契約，承攬「嘉義市○○路○段立體交叉工程」（下稱系爭
工程），依約於八十八年三月四日開工，原應於八十九年十二月
二十四日完工。惟因被上訴人遲未提供變更設計圖說及備妥工程
用地，致伊未能即時施作如期完工，遲至九十一年八月九日始竣
工，共展延工期五百九十三日，伊因此增加支出管理及成本費用
計新台幣（下同）二百六十一萬三千四百二十元，均係可歸責於
被上訴人之遲延事由所造成，自應對伊負損害賠償責任。爰依民
法第二百二十七條、第二百三十一條、第四百九十一條等規定，
求為命被上訴人如數給付及自起訴狀繕本送達翌日起加付法定遲
延利息之判決（被上訴人就原審駁回其對於第一審命其給付五百
五十萬九千二百五十一元本息之上訴部分，所提起之第三審上訴
為不合法，本院另以裁定駁回之。又上訴人超逾上開聲明範圍之
請求及被上訴人前受敗訴判決確定之二百二十萬三千六百零八元
本息部分，均非本判決審理範圍，茲不贅述）。
被上訴人則以：兩造間系爭工程契約附件「台灣省政府住宅及都
市發展局施工須知」（下稱「施工須知」）第九條對於遲延完工
之處理已特別約定，上訴人就系爭工程遲延完工，僅得依約申請
展延工期，不得請求伊賠償損害，即係排除遲延法則之適用。上
訴人以伊遲延為由，請求損害賠償，顯屬無據等語，資為抗辯。
原審廢棄第一審所為上訴人一部勝訴之判決（命被上訴人給付二
百二十七萬九千四百五十二元本息），改為判決駁回其訴，並維
持第一審所為上訴人一部敗訴之判決（上訴人請求被上訴人再給
付三十三萬三千九百六十八元本息），駁回其上訴。無非以：系
爭工程因被上訴人遲未提供變更設計圖說及備妥工程用地，致上
訴人未能如期完工，共計展延工期五百九十三日等情，固為兩造
不爭之事實。惟系爭工程契約附件之「施工須知」第九條已明訂
「本工程如因……，或因變更設計……，其他原因，影響部分或
整個工程之進行者，經承包商提出書面申請，得按實際情形核定
延長天數。惟承包商仍應於各該原因消失後全力趕辦，除另有規
定說明外，不得因此提出賠償損失，或停工結算等要求」等關於
上訴人不得就工期延展請求損害賠償之約定。上訴人於投標前即
知悉該約定，仍參與投標，並據以申請延長工期獲准，始未受違
約處罰，自應受該約定之拘束。上訴人以上開約定有民法第二百
四十七條之一規定顯失公平之情，主張無效，顯悖於誠信，為不
足採。是上訴人以系爭工程工期遲延為由，請求被上訴人賠償其
因遲延完工所致之損害，尚非有理等詞，為其判斷之基礎。
查上訴人於事實審一再主張：就其因系爭工程展延所衍生之費用
，除依民法債務遲延之規定請求損害賠償外，亦併（預備）依民
法第四百九十一條第一項之規定，請求給付「承攬報酬」，另稱
依系爭工程契約附件「台灣省政府住宅及都市發展處綜合保險補
充規定」第五條約定，對於非可歸責上訴人之事由致工期遲延所
增加支出之保險費用，被上訴人應核實計給，被上訴人曾因系爭
工程工期展延而增加工程款之給付（但給付金額不足），即肯認
其賠償責任等語（一審卷第一宗一一五頁、一二四頁、原審建上
字卷五四頁、上更(一)字卷一三至一四頁、七五至七七頁、九一頁
、九六至九八頁），乃攸關上訴人之訴有無理由之重要攻擊方法
，自有釐清之必要。原審恝置不論，未加任何調查審認，說明其
取捨之意見，即逕以施工須知第九條之約定已排除債務遲延損害
賠償法則之適用，遽為上訴人不利之判決，殊嫌疏略，有理由不
備之違法。上訴論旨，指摘原判決此部分違背法令，聲明廢棄，
非無理由。
據上論結，本件上訴為有理由。依民事訴訟法第四百七十七條第
一項、第四百七十八條第二項，判決如主文。
中    華    民    國  九十七  年    四    月    十    日
                      最高法院民事第三庭
                          審判長法官  蘇  茂  秋
                                法官  陳  碧  玉
                                法官  劉  靜  嫻
                                法官  張  宗  權
                                法官  陳  重  瑜
      本件正本證明與原本無異
                                      書  記  官
中    華    民    國  九十七  年    四    月  二十三  日
                                                 H


司法院資訊處製作；財團法人民間司法改革基金會備份。
